臺灣高等法院刑事判決　　　　　　　　 96年度上訴字第467號
上　訴　人
即　被　告　甲○○
　　　　　　　　　　（現另案於臺灣宜蘭監獄執行中）
選任辯護人　張漢榮　律師
上列上訴人因違反毒品危害防制條例案件，不服臺灣宜蘭地方法
院95年度訴緝字第20號，中華民國95年12月28日第一審判決（起
訴案號：臺灣宜蘭地方法院檢察署94年度偵字第2322號），提起
上訴，本院判決如下：
    主  文
上訴駁回。
    事  實
一、甲○○（販賣第一級毒品部分，原審判處有期徒刑7年8月；
    轉讓第二級毒品部分，原審判處有期徒刑8月；上訴本院後
    撤回上訴而確定）有違反麻醉藥品管理條例、賭博、贓物、
    及違反毒品危害防制條例等前科多次（不構成累犯）。其明
    知安非他命為毒品危害防制條例第2條所規定之第二級毒品
    ，不得販賣或持有，竟意圖營利，基於販賣第二級毒品安非
    他命牟利之犯意，於民國94年3月間，在宜蘭縣羅東鎮○○
    路6號2樓「財神電子遊藝場」，以重量1公克安非他命，新
    台幣（以下同）1,000元之價格，向綽號「阿仁」之真實姓
    名年籍不詳男子，販入8公克至9公克之第二級毒品安非他命
    後，再使用其所有之行動電話廠牌GPLUS型（配置門號00000
    00000號）作為對外販賣安非他命之聯絡工具，並分裝後以
    重量0.5公克安非他命，價格為1,000元販賣。嗣於94年6月
    17日23時9分35秒，陳瑞傑以門號0000000000號行動電話，
    撥打甲○○所有之行動電話門號0000000000號行動電話，與
    甲○○洽談購買安非他命事宜，同日24時許，甲○○委託不
    知情之真實姓名年籍不詳男子，在羅東火站前之遊樂場，向
    陳瑞傑收取1,800元，並交付安非他命1包予陳瑞傑。
二、94年7月3日22時許，為警在宜蘭縣羅東鎮○○路6號2樓「財
    神電子遊藝場」查獲甲○○，並扣得第二級毒品安非他命5
    包（合計淨重2.5489公克、取樣0.0389公克已鑑析用罄、驗
    餘淨重2.5100公克），及其所有供販賣第二級毒品安非他命
    使用之行動電話廠牌GPLUS型（配置門號0000000000號）1支
    。
三、案經宜蘭縣警察局羅東分局報告臺灣宜蘭地方法院檢察署檢
    察官偵查起訴。
    理  由
一、訊據上訴人即被告甲○○矢口否認有何販賣第二級毒品安非
    他命之犯行，辯稱：我沒有販賣安非他命予陳瑞傑，只有無
    償轉讓給陳瑞傑，之前承認販賣，是誤認販賣第一、二級毒
    品，法院只會判決一罪等語。
二、前開販賣第二級毒品之事實，業據被告甲○○於94年7月29
    日警詢中供承：「行動電話0000000000…號碼是我在使用…
    聯繫販賣毒品…他們要買毒品就會打電話與我聯繫，我就在
    電話中與他們約定地點交易…安非他命0.5公克賣1,000元。
    …我於94年7月3日22時許，在宜蘭縣羅東鎮○○路6號2樓『
    財神電子遊藝場』為警查獲，扣得…安非他命5包…這些毒
    品確實當時要販賣給別人的…。」等語（見警卷第1頁至第5
    頁）。於94年10月28日偵查中供承：「我有使用1支0000000
    000的電話。我有在賣安非他命…要買的人就打我的手機與
    我聯絡，約地點見面。陳瑞傑向我買過安非他命…。」等語
    （見偵卷第69頁至第70頁）。被告於95年1月10日原審準備
    程序中供承：「我對檢察官陳述之犯罪事實清楚，我全部承
    認。扣案之行動電話廠牌GPLUS是我所有，人家聯絡我要購
    買…安非他命時所用的。行動電話內SIM卡是0000000000號
    之門號。」（見原審94訴512號卷第27頁至第28頁）。
三、再觀94年6月17日23時9分35秒，證人陳瑞傑持用行動電話門
    號0000000000號，撥打被告所有之行動電話門號0000000000
    號，通信監聽之通話內容為：
      被  告：喂！
      陳瑞傑：喂！你在哪？
      被  告：我在臺北。
      陳瑞傑：要找你啊！
      被  告：你去找俊傑。
      陳瑞傑：不過我這裡不夠，差一點。
      被  告：差多少？
      陳瑞傑：2百塊。
      被  告：你在哪？
      陳瑞傑：我在我們這裡。
      被  告：我叫他打給你。
      陳瑞傑：好。
      此有臺灣宜蘭地方法院檢察署通訊監察書、通訊監察譯文
      各1份在卷足憑（見警卷第43頁、第75頁、第78頁）。
四、足認證人陳瑞傑前述於94年6月17日23時9分35秒，以門號00
    00000000號行動電話，撥打被告所有之門號0000000000號行
    動電話，與被告聯絡購買安非他命事宜，嗣於同日24時許，
    由被告委託不知情之真實姓名年籍不詳男子，在宜蘭縣羅東
    火車站前之遊樂場，向陳瑞傑收取1,800元，並交付安非他
    命1包予陳瑞傑乙節，係屬真實。證人陳瑞傑於94年9月27日
    偵查中證稱：「於94年6月時，在宜蘭縣羅東火車站前之遊
    樂場，我有拿1,800元給甲○○，但那是他向我借的錢，他
    說要借2,000元，但我只有1,800元，在電話中我跟他說還差
    200元，當時因為甲○○不在宜蘭，所以他叫1個年輕人不知
    道姓名，來向我拿1,800元，同時該名年輕人也交給我1包安
    非他命…。我的電話是0000000000號。上述拿毒品及1,800
    元的時間就在通話後，隔半小時至1小時。」等語（見偵卷
    第22頁）。證人陳瑞傑雖有意將該1,800元價金，說成借款
    。惟如前所述，被告已自白有販賣之情，且被告於94年7月2
    9日警詢中供承：「安非他命0.5公克賣1,000元。我所販賣
    之…安非他命來源…我約今年3月左右開始與綽號『阿仁』
    的男子接觸，並向他購買…安非他命，大部分都以電話聯繫
    約在宜蘭縣羅東鎮財神電子遊藝場交易毒品，每次向他購得
    …安非他命約8至9公克…安非他命1公克1,000元。…安非他
    命就直接販賣，從中賺取價差…。」等語（見警卷第3頁至
    第4頁），足認被告前揭販賣安非他命予陳瑞傑，顯有營利
    之意圖甚明。
五、扣案之白色顆粒5包，經原審囑託憲兵司令部刑事鑑識中心
    鑑驗，結果確含有甲基安非他命成分，此有該中心94年12月
    27日（94）安鑑字第02862號鑑驗通知書在卷足憑（見原審
    94訴512號卷第24頁）。此外，復有扣案之行動電話廠牌GPL
    US型（門號0000000000號）1支可資佐證。
六、綜上所述，足認被告確意圖營利，基於販賣第二級毒品安非
    他命牟利之犯意，於94年3月間，在宜蘭縣羅東鎮○○路6號
    2樓「財神電子遊藝場」，以重量1公克安非他命，1,000元
    之價格，向綽號「阿仁」之真實姓名年籍不詳男子，販入8
    公克至9公克之第二級毒品安非他命後，再使用所有之行動
    電話廠牌GPLUS型（門號0000000000號）作為對外販賣安非
    他命之聯絡工具，並以重量0.5公克安非他命，價格為1,000
    元，委託不知情之真實姓名年籍不詳男子，在羅東火站前之
    遊樂場，向陳瑞傑收取1,800元，並交付安非他命1包予陳瑞
    傑，已可認定。被告翻異前詞辯稱：其未販賣安非他命予陳
    瑞傑等語，顯不足採。被告販賣第二級毒品安非他命之犯行
    ，事證明確，應依法論科。
七、論罪科刑之理由：
（一）按安非他命分屬毒品危害防制條例第2條第2項第2款所定
      之第二級毒品，不得販賣或持有。被告所為，係犯毒品危
      害防制條例第4條第2項之販賣第二級毒品罪。被告持有第
      二級毒品安非他命之低度行為，為販賣第二級毒品之高度
      行為所吸收，不另論處。被告利用不知情之真實姓名年籍
      不詳男子，在羅東火站前之遊樂場交貨與取款，為間接正
      犯。
（二）惟被告販賣安非他命之對象僅有陳瑞傑1人，販賣價格為
      1,800元，販賣所得為1,800元，其販賣毒品數量甚少，所
      生危害較低，犯罪情節尚非重大，毒品危害防制條例第4
      條第2項之法定刑為無期徒刑或7年以上有期徒刑，依本件
      被告實際犯罪之情狀而言，若處以最低度之有期徒刑7年
      ，情輕法重，有傷一般國民對於法律之情感，衡情不無可
      憫，特依刑法第59條規定，酌量減輕其刑。被告行為後，
      刑法於94年2月2日修正公布，於95年7月1日施行。按行為
      後法律有變更者，適用行為時之法律，但行為後之法律有
      利於行為人者，適用最有利於行為人之法律，現行刑法第
      2條第1項訂有明文。修正後刑法第59條規定，將修正前刑
      法第59條，將「犯罪之情狀可憫恕者，得酌量減輕其刑」
      ，修正為「犯罪之情狀顯可憫恕，認科以最低度刑仍嫌過
      重者，得酌量減輕其刑」，為法院就酌減審認標準見解之
      明文化，非屬法律之變更，亦無所謂「有利或不利」，依
      一般法律適用原則，適用裁判時之刑法第59條規定，減輕
      其刑（參見高法院95年度第21次刑事庭會議）。
八、原審以被告販賣第二級毒品罪部分罪證明確，適用毒品危害
    防制條例第4條第2項、第18條第1項前段、第19條第1項，刑
    法第11條前段、第59條，並審酌被告四肢健全，不思循正途
    賺取金錢，意圖牟利販賣安非他命予他人，戕害國人健康，
    並考量被告僅販賣給一人一次，數量不多等一切情狀，從輕
    量處有期徒刑3年6月。並以扣案之第二級毒品安非他命5包
    （合計驗餘淨重2.5100公克），應依毒品危害防制條例第18
    條第1項前段規定，諭知沒收銷燬。又上開安非他命外包裝
    袋5個，有防止毒品裸露、逸出及潮濕之功用，並便於攜帶
    ；而扣案之行動電話廠牌GPLUS型（門號0000000000號）1支
    ，為被告所有，供被告販賣第二級毒品使用之物，此業經被
    告於警詢、原審供述明確，並有上開通訊監察譯文在卷可參
    ，應依毒品危害防制條例第19條第1項規定宣告沒收。再被
    告販賣第二級毒品安非他命所得之財物1,800元，均應依毒
    品危害防制條例第19條第1項規定沒收，如全部或一部不能
    沒收時，以其財產抵償之。
九、不另為無罪諭知部分：
（一）公訴意旨另以：被告除前開論罪科刑部分外，尚於94年
      6月6日，由饒守榮撥打電話與被告，欲向被告購買500元
      之安非他命，嗣未成交而未遂。94年6月16日，蔡東僑
      （起訴書誤載為蔡東橋）在宜蘭縣宜蘭市「喜相逢餐廳」
      ，以公共電話撥打被告之電話，欲向被告購買安非他命，
      嗣未成交而未遂。因認被告此部分亦涉犯毒品危害防制條
      例第4條第6項、第2項之販賣第二級毒品安非他命未遂罪
      嫌等語。
（二）按犯罪事實應依證據認定之，無證據不得認定犯罪事實，
      刑事訴訟法第154條第2項定有明文。此所謂認定犯罪事實
      之證據，係指足以認定被告確有犯罪行為之積極證據而言
      ，該項證據自須適合於被告犯罪事實之認定，始得採為斷
      罪資料；如未發現相當證據，或證據不足以證明，自不能
      以推測或擬制之方法，以為裁判之基礎，最高法院著有29
      年上字第3105號、40年台上字第86號判例可資參照。
（三）訊據被告堅詞否認有此部分販賣第二級毒品安非他命未遂
      之犯行，並辯稱：於94年6月6日，沒有販賣安非他命予饒
      守榮，而蔡東僑雖有打電話給，不過當時人在臺北，通話
      中蔡東僑並沒有說要買安非他命，他只問我人在何處等語
      。
（四）本院之判斷：
   1、饒守榮部分：
    (1)證人饒守榮於94年10月27日偵查中證述：「我使用的電話
      是0000000號…。甲○○的電話是0000000000號。我在今
      年6月6日打甲○○上開電話，是要跟他拿安非他命，但該
      次沒有成交，因為他要我向他朋友拿，但他朋友打算收70
      0元，所以我聯絡甲○○可否降為500元，最後未成交。」
      等語（見偵卷第58頁至第59頁）。
    (2)於94年6月6日18時18分50秒，證人饒守榮持用03-0000000
      電話，撥打被告所有之行動電話門號0000000000號，通話
      內容為：
      饒守榮：喂董仔，老鼠啦！
      被  告：怎樣？
      饒守榮：你在哪？
      被  告：在別處。
      饒守榮：有在縣內嗎？
      被  告：沒有。
      饒守榮：不然。
      被  告：你打給那個啦。
      饒守榮：打給藍仔？
      被  告：對啊。
      饒守榮：但是藍仔500元不肯。
      被  告：這樣我也沒辦法。
      饒守榮：你先跟他講一下1次就好了，方便嗎？麻煩你啦
              。
      被  告：不要啦！你跟他講就好啦，你就湊1,000就好了
              。500怎麼那個。
      饒守榮：啥700哦！
      被  告：你就湊1,000就好了。
      饒守榮：啊你就知道，我痛苦。
      被  告：啊別人為500冒這個險。
      饒守榮：我們這邊不會。
      被  告：我不是說你，我也不知怎講。
      饒守榮：好，瞭解。
      被  告：好啦，你拿700給他。
      饒守榮：好，我等一下再打給他。
      此有臺灣宜蘭地方法院檢察署通訊監察書、通訊監察譯文
      在卷足憑（見警卷第50頁、第75頁、第78頁），由上開通
      訊監察譯文內容，顯示證人饒守榮在與被告通話時，被告
      並非在宜蘭縣境內，遂告知證人饒守榮可向綽號「藍仔」
      之人購買安非他命等事宜。可證證人饒守榮前述於94年6
      月6日18時18分50秒，其雖有撥打電話予被告聯絡，惟因
      被告當時未在宜蘭縣境內，致未與被告達成買賣安非他命
      之合意乙節，係屬真實。
    (3)至被告於94年7月29日警詢中，雖供承：「我認識…綽號
      「老鼠」之饒守榮、蔡東僑…。我有販賣安非他命給他們
      。」等語（見警卷第2頁）；於94年10月28日偵查中供承
      ：「饒守榮是我國中同學，我賣他安非他命，賣過2、3次
      ，每次只賣他500元或1,000元。」等語（見偵卷第70頁至
      第71頁）。惟被告此部分自白，並無其他佐證，且與上開
      事實不符，究難僅以被告此部分自白遽為不利於被告之認
      定。
    (4)綜上所述，於94年6月6日18時18分50秒，證人饒守榮雖有
      持用03-0000000電話，撥打被告所有之門號0000000000號
      行動電話，欲向被告購買安非他命，惟因被告當時未在宜
      蘭縣境內，雙方遂未達成買賣安非他命之合意甚明。
   2、蔡東僑部分：
    (1)證人蔡東僑於94年10月27日偵查中證述：「在94年6月16
      日（筆錄誤載為94年6月6日）我有打電話給甲○○，我是
      用公用電話打給他，說要買安非他命，但他說人在別處，
      叫我向他朋友買，他要我去喜相逢餐廳等，但後來沒有等
      到，所以沒有買成。…當時我身上只有幾百元，想說等見
      面再談價錢，結果對方並未出現…。」等語（見偵卷第60
      頁）。
    (2)下列通訊監察譯文內容：
    於94年6月16日18時3分59秒，證人蔡東僑持用00-0000000
      公共電話，撥打被告所有之門號0000000000號行動電話，
      通話內容為：
      蔡東僑：邱ㄟ！東僑啦！
      被  告：安那？
      蔡東僑：你在哪？跟你拿一下。
      被  告：我在外地。
      蔡東僑：那怎辦？
      被  告：不然，你打給我朋友。
      蔡東僑：你朋友？他認識我嗎？我要怎麼說？
      被   告：你看要跟他約在哪邊，你跟他說我叫你打的。
      蔡東僑：金大成那。
      被  告：隨便都可以。
      蔡東僑：幾號？
      被  告：0000000000。
      蔡東僑：好。
    於94年6月16日18時20分49秒，證人蔡東僑持用00-00000
      00公共電話，撥打被告所有之門號0000000000號行動電話
      ，通話內容為：
      蔡東僑：邱ㄟ！你朋友跟我約在喜相逢，我來又不知道他
              是誰啊！
      被  告：你到了嗎？
      蔡東僑：嗯！
      被  告：我打給他。
      此有臺灣宜蘭地方法院檢察署通訊監察書、通訊監察譯文
      在卷足憑（見警卷第62頁、第75頁、第78頁），由上開通
      訊監察譯文內容，顯示證人蔡東僑在與被告通話時，被告
      人並未在宜蘭縣境內，遂告知證人蔡東僑可向其友人購買
      安非他命等事宜。可知證人蔡東僑前述94年6月16日18時3
      分59秒，其雖有撥打電話予被告，欲向被告購買安非他命
      ，惟因被告當時未在宜蘭縣境內，致未與被告達成買賣安
      非他命之合意乙節，係屬真實。
    (3)至於被告於94年7月29日警詢中雖供承：「我認識…綽號
      「老鼠」之饒守榮、蔡東橋…。我有販賣安非他命給他們
      。」等語（見警卷第2頁）；於94年10月28日偵查中供承
      ：「蔡東僑向我買過安非他命，且約在喜相逢餐廳見面，
      但該次並未成交，因為沒有見到面。」等語（見偵卷第70
      頁）。惟被告此部分自白，並無任何佐證，與事實不符，
      究難僅以被告此部分自白遽為不利於被告之認定。
    (4)綜上所述，於94年6月16日18時3分59秒，證人蔡東僑雖有
      持用00-0000000公共電話，撥打被告所有之門號00000000
      00號行動電話，欲向被告購買安非他命，惟因被告當時未
      在宜蘭縣境內，雙方並未達成買賣安非他命之合意甚明。
   3、故證人饒守榮、蔡東僑雖有撥打電話予被告，欲向被告購
      買安非他命，然彼此間並未達成買賣安非他命之合意，被
      告於上開時間，自無販賣安非他命予證人饒守榮、蔡東僑
      之行為。
   4、此外，復查無其他積極證據，足以證明被告有此部分犯行
      ，惟檢察官認被告此部分之行為，與前揭販賣第二級毒品
      論罪科刑部分，有連續犯之裁判上一罪之關係，原審不另
      為無罪之諭知，亦無不合。
據上論斷，應依刑事訴訟法第368條，判決如主文。
本案經檢察官鄭銘謙到庭執行職務。
中　　華　　民　　國　　96　　年　　4 　　月　　25　　日
　　　　　　　　　刑事第十三庭  審判長法　官  曾  德  水
　　　　　　　　　　　　　　　　　    法　官  林  婷  立
　　　　　　　 　 　　　　　　　　　　法　官  王  炳  梁
以上正本證明與原本無異。
如不服本判決，應於收受送達後十日內向本院提出上訴書狀，其
未敘述上訴之理由者並得於提起上訴後十日內向本院補提理由書
（均須按他造當事人之人數附繕本）。
                                      書記官  廖  逸  柔
中　　華　　民　　國　　96　　年　　4 　　月　　25　　日
附錄本案論罪科刑法條全文：
毒品危害防制條例第4條第2項：
製造、運輸、販賣第二級毒品者，處無期徒刑或7年以上有期徒
刑，得併科新臺幣7,000,000元以下罰金。
